【裁判字號】    96,簡上,85
【裁判日期】    970131
【裁判案由】    毀損
【裁判全文】
臺灣士林地方法院刑事判決              96年度簡上字第85號
公  訴  人  臺灣士林地方法院檢察署檢察官
上  訴  人
即  被  告  丙○○
                      樓
上列上訴人即被告因毀損案件，不服本院於中華民國96年3 月7
日所為96年度簡字第20號第一審刑事簡易判決（偵查案號：臺灣
士林地方法院檢察署95年度偵字第7404號），提起上訴，本院管
轄第二審之合議庭判決如下：
    主  文
原判決撤銷。
丙○○犯毀損罪，處拘役肆拾日，如易科罰金以銀元參佰元即新
臺幣玖佰元折算壹日，減為拘役貳拾日，如易科罰金以銀元參佰
元即新台幣玖佰元折算壹日。
    事  實
一、丙○○與甲○○前因合夥經營生意發生債務糾紛，經協調後
    ，由甲○○簽立到期日為民國95年4 月26日，面額共新台幣
    22萬3 千元本票8 紙予丙○○。詎到期日屆至，丙○○於當
    日下午5 時即至臺北縣淡水鎮○○路○ 段331 巷10號4 樓甲○○及甲○○之妻乙○○住處索討債務未果，乃再於同日晚
    間8 時許，預持球棒1 支再至臺北縣淡水鎮○○路○ 段331
    巷10號4 樓甲○○及甲○○之妻乙○○住處，欲再向甲○○
    催討款項，然因甲○○又未在家，在內之乙○○亦未應門，
    又催討無著，憤而基於毀損之故意，先持球棒敲破甲○○所
    有停放在臺北縣淡水鎮○○路○ 段331 巷口車號HY-0036 號
    自用小客車之前、後擋風玻璃、車門左前後玻璃及左後煞車
    燈罩等處，致令上開玻璃、左後煞車燈罩均破裂不堪使用；
    又接續持球棒上樓，至上址大門外，持球棒敲破大門上之氣
    窗玻璃及大門旁之窗戶玻璃，致令安裝於上開處所之玻璃均
    破裂毀損而不堪使用，足生損害於甲○○及乙○○。犯後丙○○下樓，即將持用之球棒已因用力敲擊而折損，遂將之棄
    置於車號HY-0036 號自用小客車旁之地上離去。嗣甲○○返
    家後，即偕妻乙○○於當日晚間11時20分許至臺北縣政府警
    察局淡水分局興仁派出所報警處理，經警於翌日凌晨0 時許
    至現場拍照取證，始偵悉上情。
二、案經甲○○及乙○○訴由臺北縣政府警察局淡水分局報告臺
    灣士林地方法院檢察署檢察官偵查後，聲請簡易判決處刑。
    理  由
壹、程序方面
一、證據能力之認定：按被告以外之人於審判外之言詞或書面陳
    述，除法律有規定者外，不得作為證據，刑事訴訟法第159
    條第1 項定有明文，此即「傳聞證據排除法則」。又被告以
    外之人於審判外之陳述，雖不符同法第159 條之1至 第159
    條之4 之規定，而經當事人於審判程序同意作為證據，法院
    審酌該言詞陳述或書面陳述作成時之情況，認為適當者，亦
    得為證據。當事人、代理人或辯護人於法院調查證據時，知
    有第159 條第1 項不得為證據之情形，而未於言詞辯論終結
    前聲明異議者，視為有前項之同意，此據同法第159 條之5
    規定甚明。本件證人即告訴人乙○○、甲○○於警詢時所為
    之陳述，以及卷附照片、新協發汽車修理廠交修單固均為被
    告以外之人於審判外之陳述或書面陳述，屬於傳聞證據，惟
    當事人就上開傳聞證據，對其證據能力並無質疑，且迄於言
    詞辯論終結前亦未聲明異議，本院審酌該言詞陳述作成時之
    情況，並無不當之情形，故依刑事訴訟法第159 條之5 第2
    項之規定，上開傳聞證據均具有證據能力。
二、按刑事訴訟法第232 條所謂犯罪之被害人，指因犯罪行為直
    接受損害之人。就財產犯罪言，所有權人固為被害人，即對
    於該財產事實上有使用監督之人，因他人之犯罪行為致其使
    用監督權受侵害者，亦不失為直接被害人。故物之借用人或
    承租人，對於借用物或租賃物雖無所有權，但既享有管理、
    使用或收益之權限，故予毀損，致其不能為使用收益時，該
    借用人或承租人，自得依法提出告訴（最高法院90年度台非
    字第97號判決、臺灣高等法院82年度上易字第16號判決意旨
    參照）。是車號HY-0036 號自用小客車係告訴人甲○○所有
    ，有車號查詢汽車車籍結果1 紙在卷可稽（臺灣士林地方法
    院檢察署95年度偵字第7404號卷【下稱：偵卷】第19頁），
    復據證人乙○○證稱該車伊亦為使用管領之人（參見本院97
    年1 月10日審判筆錄第10頁），則告訴人甲○○、乙○○自
    均得就被告此部分毀損犯行合法告訴；至臺北縣淡水鎮○○
    路○ 段331 巷10號4 樓房屋雖係告訴人等租賃並實際住居使
    用之房屋，均非該屋大門及氣窗之所有人，揆之前引最高法
    院判決意旨，仍得合法就被告該部分毀損犯行提出告訴。
貳、認定事實所憑證據及理由：
一、訊據上訴人即被告坦承其與甲○○間前因合夥經營事業，存
    有債務糾紛，及曾於95年4 月26日晚間確曾至臺北縣淡水鎮
    ○○路○ 段331 巷10號4 樓甲○○及甲○○之妻乙○○住處
    ，向甲○○催討款項，伊亦認得車號HY-0036 號自用小客車
    係被告所有之車輛等語，惟矢口否認有何毀損犯行。經查：
  (一)甲○○、乙○○臺北縣淡水鎮○○路○ 段331 巷10號4 樓租
    住處之大門氣窗玻璃、大門旁之窗戶玻璃，以及車號HY-003
    6 號自用小客車之前後擋風玻璃、左後煞車燈燈罩、車門左
    前後玻璃於95年4 月26日晚間遭人毀損不堪使用之事實，除
    據證人即告訴人甲○○、乙○○證述在卷外，復有員警95年
    4 月26日24時許之採證照片（參見偵卷第13頁至第16頁）、
    卷附新協發汽車修理廠交修單（參見偵卷第32頁、第33頁）
    在卷可稽，載明維修項目包括前、後擋風玻璃、車門左後玻
    璃、車門玻璃等部分，是此部分事實至堪認定。
  (二)被告固矢口否認毀損上開告訴人所有或管理、使用之物，惟
    查：
  1.上開事實已據證人即告訴人乙○○證稱：被告先前與甲○○
    因合夥事業發生糾紛，當天被告在下午5 點多就有先至伊與
    甲○○臺北縣淡水鎮○○路○ 段331 巷10號4 樓住處，在外
    面咆嘯，且按門鈴，又打電話來鬧，後來8 時許又來時，伊
    聽到樓下很大聲，就跑到陽台看，看到被告在砸車號HY-003
    6 號自用小客車，導致車子前、後擋風玻璃、駕駛座側面車
    門之玻璃破損，伊看到被告是拿棍子。之後被告又上樓砸伊
    住處門及窗子，好像是持棍狀物品，之後被告就走了。當時
    因為門是關著，但伊有看到被告從下面上來，並聽到門被敲
    打的聲音，門上面的氣窗玻璃又被打碎，掉到地上，所以伊
    認定是被告所為等語，與證人甲○○所證：伊與被告因合夥
    事業有糾紛，伊有開8 張本票，面額共22萬3 千元給被告，
    95年4 月26日即到期日，惟迄未兌現。案發當時被告至伊上
    址住處討債，伊不在家，有跟被告說伊人在路上，但被告就
    將伊自用小客車、住處大門毀損；伊於上開自用小客車遭毀
    損後，旋將該車送修，毀損之處所有協發汽車修理廠交修單
    在卷可憑等語，互核大致相符。
  2.上開毀損事實發生之後，旋經告訴人甲○○、乙○○相偕報
    警處理，經警於95年4 月26日24許到場拍照取證，所攝得之
    上址大門上氣窗、窗戶玻璃及車輛前、後擋風玻璃、左後煞
    車燈罩之毀損情形，以及疑似被告持以毀損上開物品而遺留
    在現場之折損球棒之照片（參見偵卷第13頁至第16頁），與
    證人即告訴人乙○○、甲○○所證大致相符，足徵證人即告
    訴人乙○○、甲○○所證信實。
  3.徵之被告與告訴人甲○○間確因合夥關係而生債務糾紛，被
    告屢向告訴人甲○○索償，均未獲置理，2 人且曾因而相約
    調解，嗣被告讓步並取得甲○○簽發之本票後，仍未能獲償
    ，被告確有因索債未果，憤而為本件犯行之犯罪動機。
  4.況被告前於偵訊時，原矢口否認曾於95年4 月26日晚間至案
    發現場（95年8 月10日偵訊筆錄，偵卷第30頁），嗣始改口
    承認到場，惟仍矢口否認毀損犯行，足見其畏罪情虛之情。
  5.綜上，本案事證明確，被告犯行已堪認定，應依法論科。
二、核被告丙○○所為，係犯刑法第354 條之毀損罪。被告以一
    毀損行為損壞告訴人甲○○、乙○○所使用收益之房屋大門
    之氣窗玻璃及窗戶玻璃，以及甲○○所有、乙○○亦為管領
    使用人之車號HY-0036 號自用小客車前後擋風玻璃、左後煞
    車燈罩、車左側玻璃，均係一行為觸犯數罪名，均為想像競
    合犯。被告接續毀損甲○○所有之自用小客車及前揭房屋大
    門之氣窗玻璃，依一般社會健全觀念，在時間差距上，難以
    強行分割，在刑法評價上，係視為數個舉動之接續施行，合
    為包括之一行為予以評價，屬接續犯（最高法院86年度台上
    字第3295號判例亦同此意旨）。
三、又被告行為後，94年2 月2 日修正公布之刑法，於95年7 月
    1 日開始施行，其中：(一)關於罰金刑部分，修正前刑法第33
    條第5 款規定：「罰金：1 元（銀元）以上。」，修正後刑
    法第33條第5 款規定：「罰金：新臺幣1000元以上，以百元
    計算之。」，修正後刑法第33條第5 款所定罰金刑最低數額
    ，較之修正前提高，自以修正前刑法第33條第5 款規定，較
    有利於被告。(二)被告行為時，刑法第354 條規定：「毀棄、
    損壞前二條以外之他人之物或致令不堪用，足以生損害於公
    眾或他人者，處2 年以下有期徒刑、拘役或5 百元以下罰金
    。」而被告行為後，95年6 月14日公布增訂之刑法施行法第
    1 條之1 規定：「中華民國94年1 月7 日刑法修正施行後，
    刑法分則編所定罰金之貨幣單位為新臺幣，94年1 月7 日刑
    法修正時，刑法分則編未修正之條文定有罰金者，自94年1
    月7 日刑法修正施行後，就其所定數額提高為30倍。但72年
    6 月26日至94年1 月7 日新增或修正之條文，就其所定數額
    提高為3 倍。」而刑法第354 條自刑法於24年7 月1 日施行
    後即未修正，是95年7 月1 日後，刑法第354 條之實質內容
    變更為：「毀棄、損壞前二條以外之他人之物或致令不堪用
    ，足以生損害於公眾或他人者，處2 年以下有期徒刑、拘役
    或新臺幣15, 000 元以下罰金。」經比較刑法施行法第1 條
    之1 增訂前後刑法第354 條之實質內容相同，對於被告並無
    有利或不利之別，應依一般法律適用原則，適用裁判時之法
    律，即刑法施行法第1 條之1 之規定（最高法院95年11 月7
    日95年度第21次刑庭會議決議、臺灣高等法院95年度法律座
    談會決議亦同此意旨）。
四、原判決以被告犯毀損罪事證明確，處拘役40日，並諭知如易
    科罰金以銀元300 元即新台幣9,00元折算1 日，其認事用法
    及量刑固屬妥適，惟未及依中華民國96年罪犯減刑條例減刑
    ，尚有未洽，被告上訴雖無理由，然原判決既有前述瑕疵，
    即屬無從維持，自應由本院撤銷改判。爰審酌被告幾經向告
    訴人甲○○催討欠款，甲○○均不置理，始憤而為本件犯行
    之犯罪動機、告訴人所受之損害、被告犯後矢口否認犯行，
    未能與告訴人和解，賠償告訴人所受之損害等一切情狀，量
    處如主文所示之刑。再被告行為後，94年2 月2 日修正公布
    之刑法，於95年7 月1 日開始施行，其中被告於犯罪時之刑
    法第41條第1 項前段規定：「犯最重本刑為5 年以下有期徒
    刑以下之刑之罪，而受6 個月以下有期徒刑或拘役之宣告，
    因身體、教育、職業、家庭之關係或其他正當事由，執行顯
    有困難者，得以1 元以上3 元以下折算1 日，易科罰金。」
    又被告行為時之易科罰金折算標準，修正前罰金罰鍰提高標
    準條例第2 條前段（現已刪除）規定，就其原定數額提高為
    100 倍折算1 日，則本件被告行為時之易科罰金折算標準，
    應以銀元300 元折算1 日，經折算為新臺幣後，應以新臺幣
    900 元折算為1 日。惟修正後之刑法第41條第1 項前段則規
    定：「犯最重本刑為5 年以下有期徒刑以下之刑之罪，而受
    6 個月以下有期徒刑或拘役之宣告者，得以新臺幣1,000 元
    、2,00 0元或3,000 元折算1 日，易科罰金。」，比較修正
    前後之易科罰金折算標準，以95年7 月1 日修正公布施行前
    之規定，較有利於被告，則應依新修正刑法第2 條第1 項前
    段，適用修正前刑法第41條第1 項前段規定，諭知被告易科
    罰金之折算標準。又被告上開犯行，犯罪時間在96年4 月24
    日以前，其所犯之罪，符合中華民國九十六年罪犯減刑條例
    有關減刑之規定，爰依該條例第2 條第1 項第3 款之規定減
    其宣告刑2 分之1 ，並再諭知易科罰金之折算標準。至被告
    持以犯毀損罪之球棒1 支，並未扣案，亦無證據證明係被告
    所有之物，爰不宣告沒收，附此敘明。
據上論斷，應依刑事訴訟法第455 條之1 第1 項、第3 項、第
369 條第1 項前段、第364 條、第299 條第1 項前段，刑法第
354 條、第55條，修正前刑法第41條第1 項，修正前罰金罰鍰提
高標準條例第2 條，現行法規所定貨幣單位折算新台幣條例第2
條，刑法施行法第1 條之1 ，中華民國九十六年罪犯減刑條例第
2 條第1 項第3 款、第7 條，判決如主文。
本案經檢察官鄭富城到庭執行職務
中    華    民    國    97    年    1     月    31    日
                  刑事第五庭審判長法  官  李育仁
                                  法  官  黃雅君
                                  法  官  許辰舟
以上正本證明與原本無異。
本件不得上訴。
                                  書記官  李典育
中    華    民    國    97    年    1     月    31    日


司法院資訊處製作；財團法人民間司法改革基金會備份。
